臺灣彰化地方法院民事判決
111年度訴字第26號
原      告  黃勤    

訴訟代理人  黃正憲  
被      告  李崧鈺  

兼  訴  訟
代  理  人  李盈德即李富凱


上列當事人間請求遷讓房屋等事件，本院於民國111年1月17日言
詞辯論終結，判決如下：
    主  文
被告李崧鈺、李盈德即李富凱應將門牌號碼彰化縣○○市○○○路000
巷0號房屋騰空遷讓返還原告，並遷出戶籍。
被告李崧鈺、李盈德即李富凱應連帶給付原告新臺幣壹拾貳萬元
。
被告李崧鈺、李盈德即李富凱應連帶自民國一百一十一年一月十
一日起至遷讓返還如主文第一項所示房屋之日止，按月連帶給付
原告新臺幣貳萬元。
訴訟費用由被告等負擔。
本判決第一項於原告以新臺幣捌拾陸萬壹仟捌佰肆拾元為被告李
崧鈺、李盈德即李富凱預供擔保後，得為假執行。
本第二項於原告以新臺幣肆萬元為被告李崧鈺、李盈德即李富凱
供擔保後，得假執行。
本判決第三項於各期到期後，於原告以各按月給付已到期部分總
額之三分之一，為被告李崧鈺、李盈德即李富凱等供擔保後，就
各按月給付已到期部分，得假執行。
   事實及理由
壹、原告主張：
　伊於108年12月10日與被告李崧鈺、李盈德即李富凱簽訂房屋
    租賃契約（下稱系爭租賃契約），約定由將伊所有之門牌號
    碼彰化縣○○市○○○路000巷0號房屋(下稱系爭房屋)出租予被
    告李崧鈺，租賃期間自民國(下同)108年12月10日起至113年
    12月9日止，每月租金為新台幣(下同）20,000元，租金應於
    每月10日前繳納。詎被告李崧鈺、李盈德即李富凱自109年1
    1月起開始積欠房租，期間房屋代管人永春不動產經理葉秋
    津多次以通訊軟體line或親訪催討，被告藉詞拖欠或給付3,
    000、5,000元不等之部分款項搪塞。葉秋津遂於110年6月18
    日以通訊軟體通知被告，表示若6月底以前，未繳清積欠租
    金將解除契約。
　嗣被告李盈德即李富凱於110年8月30日，向葉秋津口頭承諾
    將按月還款30,000元至清償所有積欠房租，然截至110年10
    月15日止，被告仍未履行承諾。伊依民法第440條，於110年
    09月24日以內湖郵局文德支局第238號存證信函，對被告為
    預告終止系爭租賃契約之意思表示，並請求遷出系爭房屋，
    經招領退回，另委請葉秋津通知被告解除系爭租賃契約，並
    於110年10月10日在永春不動產辦公室向被告李盈德即李富
    凱口頭為終止契約之意思表示，再委請葉秋津於110年10月1
    0日以通訊軟體將存信函內容通知被告，經被告於110年10月
    14日已讀訊息。原告於110年10月17日至永春不動產取回房
    屋租賃契約，葉秋津於該日同時通知被告李崧鈺及李盈德即
    李富凱到場協商，被告李盈德即李富凱入永春不動產後大聲
    咆哮，並出言恫嚇欲毆打原告，原告雖心生畏懼，仍堅持終
    止契約。系爭租賃契約既已於110年10月10日終止，被告自
    應將系爭房屋騰空遷讓返還原告，並遷出戶籍。爰依民法第
    767條第1項規定請求被告返還系爭房屋，並遷出戶籍。另因
    被告積欠110年4月至10月之房租共計120,000元，且無權占
    用系爭房屋，爰請求被告等返還120,000元並依民法第179條
    請求自起訴狀送達翌日起至被告遷出系爭房屋止，每月相當
    於租金之不當得利20,000元等語。
　並聲明：㈠被告李崧鈺、李盈德應將門牌號碼為彰化縣○○市○○
    ○路000巷0號房屋騰空遷讓返還予原告，並遷出戶籍。㈡被告
    李崧鈺、李盈德應給付原告新台幣120,000元。㈢被告李崧鈺
    、李盈德應自訴狀送達翌日起，按月給付新台幣20,000元至
    騰空遷讓返還系爭房屋止。㈣訴訟費用由被告負擔。㈤原告願
    供擔保請准宣告假執行。
貳、被告李崧鈺、李盈德即李富凱答辯以：
  伊自110年6、7月開始積欠原告租金，4月10日伊有繳租金予
    原告委託的仲介。10月10日被告李盈德即李富凱在員林莒光
    路仲介那邊談，被告李崧鈺雖未到場，但李盈德即李富凱有
    告知李崧鈺。伊亦想趕快搬走，但希望至3月底再搬等語。
　並聲明：伊同意搬遷，但希望至3月底再搬等語。　
參、得心證之理由：　　
　按認諾須於言詞辯論時為之，且不得附有條件，附有條件之
    認諾，不生民事訴訟法第384條所定之應為敗訴判決之效力
    （最高法院32年上字第4784號、44年台上字第843號民事判
    例意旨參照）。被告雖於本院111年1月17日言詞辯論期日到
    院表示：「我同意搬遷」，惟其表示「希望可以到三月底再
    搬」。(本院卷第63頁)。綜觀全辯論意旨，被告僅係為附條
    件之認諾而非一部認諾，尚不生認諾之效力，合先敘明
　原告主張與被告李崧鈺、李盈德即李富凱簽訂房屋租賃契約
    （下稱系爭租賃契約， 被告李崧鈺為立契約人，被告李盈
    德即李富凱為連帶保證人），約定由將伊所有之門牌號碼彰
    化縣○○市○○○路000巷0號房屋出租予被告李崧鈺，租賃期間
    自108年12月10日起至113年12月9日止，每月租金為20,000
    元，押租金40,000元，租金應於每月10日前繳納，租金由原
    告委託之葉秋津向被告李崧鈺收取，系爭房屋現由被告二人
    占有使用中等情，業據原告提出系爭房屋建物登記謄本影本
    、系爭租賃契約為證，且為被告所不爭執，就此部分之事實
    ，堪信為真正。
　再按承租人租金支付有遲延者，出租人得定相當期限，催告
    承租人支付租金，如承租人於其期限內不為支付，出租人得
    終止契約；租賃物為房屋者，遲付租金之總額，非達2 個月
    之租額，不得依前項之規定，終止契約。其租金約定於每期
    開始時支付者，並應於遲延給付逾2個月時，始得終止契約
    。又所有人對於無權占有或侵奪其所有物者，得請求返還之
    。對於妨害其所有權者，得請求除去之。有妨害其所有權之
    虞者，得請求防止之；民法第440條第1項、第2項、第767條
    第1項分別定有明文。又承租人積欠租金，除以擔保金抵償
    外，達2個月以上時，出租人始得收回房屋，復為土地法第1
    00條第3款所明定。且土地法第100條第3款關於擔保抵償租
    金之規定，雖僅就未定有期限之租賃而設，然在有期限之租
    賃實具有同一之法律理由，自應類推適用（最高法院44 年
    台上字第516號判決意旨參照）。經查：①依原告提出之系爭
    租賃契約書所載，系爭租賃契約之承租人為被告李崧鈺，並
    由被告李盈德即李富凱擔任連帶保證人，被告李盈德即李富
    凱依據系爭租賃契約第13條就系爭租賃契約違約或發生損害
    時應負擔連帶賠償責任，是被告李盈德即李富凱就系爭租賃
    契約所生損害即須與李崧鈺負擔連帶賠償責任；另原告委託
    葉秋津管理系爭房屋，被告亦到場表示租金均繳納給原告委
    託之仲介，是葉秋津於系爭房屋管理有代理原告之權限而得
    向被告李崧鈺為催告即解除契約之意思表示，合先敘明。②
    再依原告提出之LINE對話紀錄(見本院卷第21頁至第33頁)，
    被告李崧鈺自108年11月起即未按時給付租金，經代理人葉
    秋津自109年1月2日起多次催繳，並於109年6月18日催告被
    告李盈德即李富凱給付遲延繳納租金已達四個半月並為解除
    契約之意思表示，原告自斯時即已取得終止權。③至原告主
    張於110年9月24日以內湖郵局文德支局238號存證信函為催
    繳租金及解除契約之意思表示，經拒絕受領而退回，然未提
    出影本供本院參酌，僅以LINE對話紀錄圖片為證，尚難確認
    原告寄送之收件人為被告李崧鈺抑或為李盈德即李富凱，且
    亦無法確認實際送達時間及記載內容，自不能作為認定系爭
    租賃契約已合法終止之依據。④另原告主張於寄發前開存證
    信函後，再與被告李盈德即李富凱於110年10月10日在葉秋
    津處與李盈德即李富凱為終止系爭租賃契約之意思表示，被
    告李盈德即李富凱對此不爭執，並表示有將解除契約之情事
    告知李崧鈺(見本院卷第62頁)，則原告主張於110年10月10
    日對被告李崧鈺為終止契約之意思表示，即屬可採。是原告
    業於被告李崧鈺積欠四個半月房租後之109年6月18日為催告
    給付租金及解除契約之意思表示，並於被告李崧鈺積欠六個
    月租金之110年10月10日向李盈德即李富凱為解除契約之意
    思表示經李盈德即李富凱告知李崧鈺，扣除被告李崧鈺已給
    付之2個月押租金後，被告李松鈺尚積欠逾2個月租金，系爭
    租賃契約於斯時起已生終止效力。然被告等二人於系爭租約
    經原告合法終止後仍占有系爭房屋，即無法律上正當權源，
    則原告依民法第767條第1項規定，請求被告李崧鈺及李盈德
    即李富凱將系爭房屋騰空並遷讓返還原告，並遷出戶籍，即
    屬有據，應予准許。
　再按民法第439 條規定，承租人應依約定日期，支付租金；
    無約定者，依習慣；無約定亦無習慣者，應於租賃期滿時支
    付之。如租金分期支付者，於每期屆滿時支付之。查：被告
    自110年4月起未按期給付租金，此有原告提出之房租付收款
    明細欄可證(見本院110年度員補字第534號卷第25頁至第29
    頁)，且由前開葉秋津與被告李盈德即李富凱之LINE對話紀
    錄亦可知葉秋津於110年4月間有向被告李盈德即李富凱催繳
    租金，至同年六月間已積欠四個半月租金，被告於對話紀錄
    中並未有反對之意思表示，則原告主張，即堪信為真實。被
    告雖辯稱自110年6、7月始積欠原告租金云云，然未能提出
    付款證明供本院審酌，尚難採信。是被告李崧鈺尚積欠原告
    110年4月至10月之租金未清償，被告李盈德即李富凱則依據
    系爭租賃契約需負擔連帶賠償責任，原告請求被告等二人連
    帶給付積欠租金120,000元【計算式：20,000元×6月＝120,00
    0元】，核屬有據，應為准許。
　再按無法律上之原因而受利益，致他人受損害者，應返還其
    利益。雖有法律上之原因，而其後已不存在者，亦同。民法
    第179 條定有明文。則無權占有他人之土地或房屋，可能獲
    得相當於租金之利益，為社會通常之觀念，無權占有人應返
    還不當得利之範圍，為相當於租金之利益。查：本件被告自
    110年10月10日起即無權占有系爭房屋，業如上所述，依前
    揭說明，被告獲有相當於租金之不當得利，致原告受有無法
    使用收益上開土地及房屋之損害，原告自得請求被告給付相
    當於租金之不當得利，參酌系爭租賃契約每月租金為20,000
    元，堪認上開金額為被告李崧鈺使用系爭房屋每月所受之利
    益，並為原告所受無法使用收益之損害，被告李盈德即李富
    凱則依據系爭租賃契約需負擔連帶賠償責任。是原告請求被
    告等二人自起訴狀繕本送達翌日起(即111年1月11日，見本
    院卷第49頁、第53頁)起至遷讓返還系爭房屋之日止，按月
    給付原告其所受領相當於租金之不當得利20,000元，洵屬有
    據，均應准許。
  綜上所述，原告依系爭租賃契約約定、民法租賃法律關係、
    民法第767條第1項及第179條不當得利法律關係，請求被告
    等二人將如主文第1項所示之系爭房屋騰空返還原告，並遷
    出戶籍，及應給付原告120,000元租金，暨被告等另應自111
    年1月11日起至返還如主文第1項之房屋之日止，按月給付原
    告20,000元之不當得利，為有理由，應予准許。　　
肆、本判決經原告陳明願供擔保，聲請宣告假執行，經核並無不
    合，爰酌定相當擔保金額准許之。
伍、本件事證已臻明確，兩造其餘陳述及攻擊防禦方法核與判決
    結果不生影響，爰不逐一論述，附此敘明。
陸、訴訟費用負擔之依據：民事訴訟法第78條、第390條第2項，
    判決如主文。　　
中　　華　　民　　國　　111 　年　　1 　　月　　28　　日
                  民事第一庭    法　官　洪志賢
以上正本係照原本作成。
如對判決上訴，應於判決送達後20日內向本院提出上訴狀。如委
任律師提起上訴者，應一併繳納上訴審裁判費。
中　　華　　民　　國　　111 　年　　1 　　月　　28　　日
                                書記官  林嘉賢